【裁判字號】    92,自,460
【裁判日期】    920919
【裁判案由】    違反動產擔保交易法
【裁判全文】
臺灣臺中地方法院刑事判決                          九十二年度自字第四六號
    自  訴  人  甲○○○有限公司
    代  表  人  丙○○
    被      告  己○○
右列被告因違反動產擔保交易法案件，經自訴人提起自訴，本院判決如左：
    主  文
己○○動產擔保交易之債務人，意圖不法之利益，將標的物遷移，致生損害於債權人
，處拘役肆拾日，如易科罰金，以參佰元折算壹日。
    事  實
一、己○○意圖不法之利益，於民國九十一年二月四日，向甲○○○有限公司以動產
    擔保交易附條件買賣方式分期，購買車牌號碼ＭＷ五─一八七號比雅久廠牌重型
    機車一輛，為動產擔保交易之債務人，自九十一年三月十五日起至九十二年二月
    十五日止，每月一期，分十二期給付，每月十五日付款新臺幣（下同）五千五百
    二十元，標的物保管地點約定在臺中市○○路二四八巷六二號，在約定分期款價
    金未付清之前，標的物所有權仍屬於出賣人所有，買受人即債務人僅得依約占有
    使用，不得任意遷移、出賣、出質或為其他處分，詎己○○於取得上開機車後，
    未繳交任何分期款項，且經甲○○○有限公司派員至上開機車存放處所查看，己○○已搬遷他處行蹤不明，致伊追索無著受有損害。
二、案經甲○○○有限公司向本院提起自訴。
    理  由
一、訊據被告己○○固坦承有於上開時、地以其名義購買上開機車，惟矢口否認有何
    違犯動產擔保交易法之犯行，且辯稱：前開契約上的簽名確實係伊所為，但上揭
    機車為銀色，且伊係讓他人當人頭而購買該車，取車後即被他人取走，並未使用
    過，帶伊去買車的人是乙○○，乙○○並稱一位姓張的人要借伊名義買車，乙○○最清楚購車經過，整個購車過程伊未得到任何好處，另伊自己實際購買且使用
    的是紅色迪爵機車，與上開機車不同云云。經查，被告在本院審理時亦不否認上
    述契約書上之簽名為其親自當場為之，且當時與被告簽約之自訴人業務人員即證
    人戊○○到院證述：伊當時係至車行簽約，經詢問何人要買車，及請買車的人交
    付其本身及保證人之資料後，即填寫相關資料，當時被告及證人乙○○均有在現
    場等語，足見被告確實以其自己名義與自訴人簽立前開動產擔保附條件買賣契約
    書，而被告辯稱上開機車係其為保證人丁○○當人頭而購買，然其對於自訴人提
    出之丁○○身分證件上照片所顯示的人則稱不認識，且嗣復改稱其係為年籍住址
    均不詳之「張木炎」購買上開機車，又被告聲請訊問之證人乙○○到庭證稱：伊
    不清楚購買上開機車的經過，伊亦不認識丁○○，伊僅記得帶被告去車行一次，
    因被告不知車行在何處，當時是以被告名義購買一部銀色機車，買得後即由一位
    姓張的人牽走，姓張的人有給付車行一萬餘元之頭期款，實際上係何人購買該機
    車，伊並不清楚等詞，其中關於機車買得後是否為姓張的人牽走，以及姓張的人
    是否有到車行現場等事，證人乙○○復改稱其不知道及姓張的人未到現場，且姓
    張的人有付一萬餘元之頭期款，亦與前開證人戊○○所述上揭機車未收取頭期款
    之證詞相左，其證詞前後內容不相一致，尚難為任何有利於被告之認定，故被告
    前揭辯稱其係為他人當人頭而買受前開機車云云，殊難採信，且縱實際確有此人
    存在而委託被告以其名義購買機車，亦顯見被告在為他人購買上開機車之時，對
    於該他人於取車後即不按期繳納分期款項之情亦事先知悉，是被告與該他人主觀
    上已有違反動產擔保交易法之犯意聯絡，蓋倘該他人無此項犯意，何以須藉由被
    告之名義購車，其儘可以自己名義購買上述機車，此外，復有自訴人提出之動產
    擔保附條件買賣契約書、客戶基本資料卡、同意書、名片、身分證影本、本票、
    掛號函件收據等件附卷資佐證，是本件事證已明，被告犯行堪以認定。
二、核被告所為，係犯動產擔保交易法第三十八條之罪。爰審酌被告前有竊盜、妨害
    兵役罪等前科、素行不佳及其智識程度、犯罪之動機、目的、手段、所生損害、
    犯後未能坦承犯行等一切情狀，量處如主文所示之刑，並諭知易科罰金折算標準
    。
據上論斷，應依刑事訴訟法第三百四十三條、第二百九十九條第一項前段，動產擔保
交易法第三十八條，刑法第十一條前段、第四十一條第一項前段，罰金罰鍰提高標準
條例第一條前段、第二條，判決如主文。
中    華    民    國      九十二      年       九      月     十九    日
                                臺灣臺中地方法院刑事第一庭
                                      法  官  楊  曉  惠
右正本證明與原本無異。
如不服本判決，應於判決送達後十日內向本院提出上訴狀，上訴於臺灣高等法院臺中
分院( 須附繕本 )。
                                      書記官
中    華    民    國      九十二      年       九      月     十九    日
附錄本案論罪科刑法條全文動產擔保交易法第三十八條：
動產擔保交易之債務人，意圖不法之利益，將標的物遷移、出賣、出質、、移轉、抵
押或為其他處分，致生損害於債權人者，處三年以下有期徒刑、拘役或科或併科六千
元以下之罰金。


司法院資訊處製作；財團法人民間司法改革基金會備份。
